臺灣基隆地方法院刑事判決　
111年度簡上字第81號
上  訴  人  臺灣基隆地方檢察署檢察官
被      告  謝侯緯



上列上訴人因被告犯傷害等案件，不服本院基隆簡易庭於中華民
國111年8月23日以111年度基簡字第566號刑事第一審簡易判決（
聲請簡易判決處刑案號：臺灣基隆地方檢察署111年度偵緝字第4
63號），依法提起上訴，經本院管轄之第二審合議庭審理、判決
如下：
    主  文
原判決撤銷。
謝侯緯共同犯傷害罪，處有期徒刑參月，如易科罰金，以新臺幣
壹仟元折算壹日。
未扣案之棒球棍壹支沒收，於全部或一部不能沒收或不宜執行沒
收時，追徵其價額。
    事  實
一、緣謝侯緯於民國110年11月18日23時許，因鄰居廖佳文在基
    隆市○○區○○街000巷00○0號3樓住處內，播放音樂過於大聲，
    吵到相毗鄰隔壁住家謝侯緯及其祖母無法休息安眠，斯時，
    謝侯緯於同日23時10分餘許，前往廖佳文上開住處，央請廖
    佳文關播放音樂小聲些或關掉該音樂播放，俾利其祖母休息
    安眠，詎廖佳文峻拒並告知你叫警察來協助處理等語，因而
    致謝侯緯憤怨難消之離去，之後，於同日23時15分餘許，謝
    侯緯夥同真實姓名年籍不詳之朋友綽號「阿宣」、「小一」
    、「阿哲」、「倫倫」等成年人，共同基於侵入住居、傷害
    之犯意聯絡，推由謝侯緯攜帶其所有之棒球棍壹支、上開友
    人之某一人攜帶電擊棒壹支，其餘之人尾隨其後，一同前往
    廖佳文住處，再先由謝侯緯敲廖佳文住處大門，適見廖佳文
    打開大門之際，此時，謝侯緯於未經屋主廖佳文之同意，逕
    行將大門推開並夥同其他人偕侵入上址，在廖佳文住宅內，
    由謝侯緯手持該棒球棍毆打廖佳文之左手，而另一不詳友人
    手持該電擊棒刺擊廖佳文之左手，其餘友人在旁助勢觀看，
    因而致廖佳文受有左手肘0.5公分撕裂傷合併左側鷹嘴突粉
    碎性開放性骨折、左側遠端鎖骨骨折、右耳1公分撕裂傷之
    結果。之後，謝侯緯旋攜帶該電擊棒壹支及其友人攜帶該電
    擊棒壹支等人迅即離去。嗣經廖佳文報警，乃循線查悉上情
    。
二、案經廖佳文訴由基隆市警察局第三分局報告臺灣基隆地方檢
    察署檢察官偵查後，聲請以簡易判決處刑。　
    理  由
壹、證據能力
    按被告以外之人於審判外之言詞或書面陳述，除法律有規定
    者外，不得作為證據，刑事訴訟法第159條第1項固定有明文
    。惟被告以外之人於審判外之陳述，雖不符刑事訴訟法第15
    9條之1至第159條之4之規定，而經當事人於審判程序同意作
    為證據，法院審酌該言詞陳述或書面陳述作成時之情況，認
    為適當者，亦得為證據；當事人、代理人或辯護人於法院調
    查證據時，知有第159條第1項不得為證據之情形，而未於言
    詞辯論終結前聲明異議者，視為有前項之同意，同法第159
    條之5亦有明定。查，本判決所引用之下列證據資料（包含
    供述證據、文書證據等），並無證據證明係公務員違背法定
    程序所取得，且上訴人即檢察官、被告謝侯緯於本院審判期
    日中對本院所提示之被告以外之人審判外之供述，包括供述
    證據、文書證據等證據，就證據能力均未表示爭執，而迄至
    言詞辯論終結前亦未再聲明異議，經核亦無顯有不可信之情
    況與不得作為證據之情形，本院審酌上開證據資料製作時之
    情況，尚無違法不當及證明力明顯過低之瑕疵，認為以之作
    為證據應屬適當，是依刑事訴訟法第159條至第159條之5及
    第158條之4反面解釋規定，本判決所引用如下揭所示之供述
    證據、非供述證據等，均具有證據能力，合先敘明。
貳、實體部分　　
一、上揭時地共同犯侵入住宅罪、傷害罪之犯罪事實，業經被告
    於111年5月24日偵訊時自白坦認不諱【見臺灣基隆地方檢察
    署111年度偵緝字第463號卷，第53至57頁】，核與其於本院
    111年8月3日訊問時之自白供述：「（對於檢察官起訴的犯
    罪事實，有無意見）我都承認犯罪，當天帶棒球棍的人是我
    跟另外一個人，但動手的人只有我，我揮了蠻多下的，告訴
    人都是左側受傷，就是我打的，其他的人是幫我助陣，都是
    我的朋友」等語情節大致相符【見本院111年度基簡字第566
    號卷第56至57頁】，與其於本院111年11月1日準備程序時之
    坦述：「《對於檢察官聲請簡易判決處刑書及本院111 年度
    基簡字第566號刑事簡易判決書所載內容，有何意見？（提
    示並告以要旨）》一、我有收到並看過檢察官聲請簡易判決
    處刑書及鈞院111年度基簡字第566 號刑事簡易判決書。二
    、對上開聲請簡易判決處刑書及鈞院111 年度基簡字第566
    號刑事簡易判決書所載犯罪事實，我全部都認罪」、「一、
    調解有初步共識，但還沒有做最後決定。二、同告訴代理人
    所述。 三、告訴人有提起刑事附帶民事訴訟事件，現在於
    鈞院民事庭審理中12月要開庭」、「 一、告訴人當初去醫
    院就診時為何驗傷單沒有撕裂傷，我也沒有拿電擊棒。二、
    我拿棒球棍，我不是第一次去他家，是第四次去他家，我去
    他家時，看到告訴人雙手擺在身後貌似有拿東西，所以我打
    電話給我夜店認識的朋友，當時告訴人的態度讓我以為他要
    跟我吵架，所以我才動手，我找朋友只是在旁邊看著，以防
    告訴人出手，出手的只有我自己，我是跟朋友說我怕告訴人
    身後有藏東西，以防萬一。三、本件起因，廖先生已經大約
    半個月至一個月的期間在深夜放很吵的音樂，我的阿嬤有高
    血壓都沒有辦法睡，我前面三次都有去找告訴人跟他說不要
    半夜放音樂。我第四次才動手。告訴人大約都在晚上九點開
    始至半夜十二點放很吵的音樂，還會隨著音樂鬼吼鬼叫，我
    的住處與告訴人住處只有隔著一道水泥牆。我有試圖跟告訴
    人溝通，但是前一兩次說完，告訴人過不久就再放音樂，後
    面再次勸說時，告訴人態度越來越不好，所以後來我們才吵
    起來。四、我對告訴人當然感到抱歉，對他的手造成傷害，
    但是我也希望告訴人能夠反思為何今日的事情會發生」等語
    情節亦大致符合【見本院111年度簡上字第81號卷第61至67
    頁】，與其於本院111年11月22日合議庭審判序時亦坦述：
    我均認罪等語之情節相符，互核與證人即告訴人廖佳文於11
    0年12月3日警詢時指證述：「我是在110年11月18日晚上23
    時左右，我當時在家中用藍芽喇叭聽音樂，被一個自稱隔壁
    的鄰居說我音樂太大聲，要我不要放，我就和他說，你可以
    請警察協助這個問題，他就不爽並下樓了，大約經過20分不
    到，他就又來敲門，我打開門，才知道他後面有大概6-7人
    ，便一起打我，將我打至左側鷹嘴突粉碎性開放性骨折、左
    側遠端鎖骨骨折，過程大約10分鐘不到，打完就離去了」、
    「我有診斷證明書，上面是寫側鷹嘴突粉碎性開放性骨折、
    左側遠端鎖骨骨折」、「（他們毆打你時，用何種方式毆打
    你？有無何用工具？）有兩個使用棒球棍〈帶頭的〉，還有一
    個使用電擊棒前面的尖物刺的。是打我左手和左側鎖骨部位
    」等語情節大致符合【見同上署111年度偵字第1726號卷，
    第13至15頁】，再核與證人廖佳文於111年3月21日偵訊時證
    述：我於110年11月18日23時15分許，在我住處，遭被告打
    傷，被告住在對面三樓，說我音樂放太大聲，我有跟他說可
    以找警察來，他聽到我講警察他就不爽，5分鐘後，被告敲
    門，我打開門後，發現被告後面有7-8人，就衝到我家傷害
    我，其中2人持木棒，一人持電擊棒，被告持木棒，傷害過
    程持續約10分鐘，我受傷如同診斷證明書上所載：左側鷹嘴
    突粉碎性開放性骨折、左側遠端鎖骨骨折，110年11月19日
    我打電話報警，警察到場後幫我叫救護車，我就被送急診等
    語之證述情節大致相符【見同上署111年度偵字第1726號卷
    ，第49至50頁】，並有汐止國泰綜合醫院110 年12月3 日診
    斷證明書（廖佳文）、本院111年度基簡字第566 號刑事簡
    易判決書【見本院111年度基簡字第566號卷，第17頁、第63
    至67頁】、告訴人111年10月13日刑事陳報狀及附件：汐止
    國泰綜合醫院111年9月3日診斷證明書（廖佳文）、左手肘0
    .5公分撕裂傷合併左側鷹嘴突粉碎性開放性骨折、左側遠端
    鎖骨骨折、右耳1公分撕裂傷之彩色照片等在卷可徵【見本
    院111年度簡上字第81號卷，第33至39頁】。足徵被告上開
    任意性自白與事實相符，堪以採信，本案事證明確，被告犯
    行，洵堪認定。
二、論罪科刑
  ㈠按一行為而觸犯數罪名者，應依刑法第55條前段關於想像競
    合犯之規定，從一重處斷；又按行為人之意思及其實際行為
    足以決定犯罪情狀久暫者，稱為「繼續犯」。另按刑法上一
    行為而觸犯數罪名之想像競合犯，其存在目的在於避免對於
    同一不法要素過度評價，而所謂「同一行為」係指所實行者
    為完全或局部同一之行為而言。因此於刑法修正刪除牽連犯
    之規定後，於修正前原認屬於方法目的或原因結果之不同犯
    罪，其間果有實行之行為完全或局部同一之情形，應得依想
    像競合犯論擬（最高法院97年度台上字第3494號判決意旨參
    照）。核被告所為，係犯刑法第306條第1項侵入住宅罪、同
    法第277條第1項之傷害罪。又被告係於侵入告訴人住處後旋
    即毆打告訴人，行為時間甚為密接，且均係出於傷害告訴人
    之目的而為，且上開兩犯行具有部分合致或重疊之情形，且
    犯罪目的單一，是依上揭說明，本件被告上揭二罪之犯行及
    狀態顯然具有行為局部重疊或同一或部分合致之情形，依一
    般社會通念，自應評價為刑法上一行為，始符合刑罰公平原
    則，如予數罪併罰，反有過度評價之疑，與人民法律感情亦
    未契合，故被告以一行為觸犯上開二罪名，屬於想像競合犯
    ，依刑法第55條規定，應從一重論以刑法第277條第1項傷害
    罪處斷。
　㈡又被告上開犯行，與真實姓名年籍不詳之朋友綽號「阿宣」
    、「小一」、「阿哲」、「倫倫」等成年人間，皆具有犯意
    聯絡及行為分擔，均應論以共同正犯。
　㈢爰審酌本案起因係告訴人於110年11月18日23時許，在上址住
    宅內，播放音樂過於大聲之深夜製造噪音，已嚴重妨害吵到
    相毗鄰隔壁住家被告祖母無法休息安眠之安寧，因而致被告
    親自登門央請協助，詎告訴人非但置若罔聞，尚且峻拒並告
    知叫警察來協助處理等語，完全不理會於深夜23時許製造噪
    音妨害公眾安寧之休息安眠之苦在別人身，樂在自己心，致
    被告心生不悅，並為保護家人而採非法律途徑之自力救濟，
    乃造成本件憾事發生，實有前因之可歸責、後果之孝心用錯
    方法之因果歷程延續，並考量告訴代理人於本院111年11月1
    日準備程序時指述：本件調解時，被告有說要以80萬元和解
    ，我們同意，但是考量被告還在執行中，被告說希望出獄即
    112年3月底可以清償50萬元，其餘分期付款，但是我們希望
    可以將頭期款調高為60萬元，其餘分期付款，且告訴人於原
    審有提起刑事附帶民事訴訟事件，民事庭於12月會開庭，而
    被告在原審隱匿其他共犯，對於所為的傷害行為也沒有充分
    之自白，我們有提出陳報狀證明告訴人有受到極大的傷害，
    有撕裂傷的傷害，但是被告並無承認，我們認為不宜給予被
    告罰金刑，請鈞院給予自由刑之判決等語明確，併酌被告於
    於本院111年11月1日準備程序時供述：我拿棒球棍，我不是
    第一次去他家，是第四次去他家，我去他家時，看到告訴人
    雙手擺在身後貌似有拿東西，所以我打電話給我夜店認識的
    朋友，當時告訴人的態度讓我以為他要跟我吵架，所以我才
    動手，我找朋友只是在旁邊看著，以防告訴人出手，出手的
    只有我自己，我是跟朋友說我怕告訴人身後有藏東西，以防
    萬一，且本件起因，廖先生已經大約半個月至一個月的期間
    在深夜放很吵的音樂，我的阿嬤有高血壓都沒有辦法睡，我
    前面三次都有去找告訴人跟他說不要半夜放音樂，我第四次
    才動手。告訴人大約都在晚上九點開始至半夜十二點放很吵
    的音樂，還會隨著音樂鬼吼鬼叫，我的住處與告訴人住處只
    有隔著一道水泥牆，我有試圖跟告訴人溝通，但是前一兩次
    說完，告訴人過不久就再放音樂，後面再次勸說時，告訴人
    態度越來越不好，所以後來我們才吵起來，我對告訴人當然
    感到抱歉，對他的手造成傷害，但是我也希望告訴人能夠反
    思為何今日的事情會發生等語之情節，復酌告訴人廖佳文於
    111年3月21日偵訊時指述：我於110年11月18日23時15分許
    ，在我住處，遭被告打傷，被告住在對面三樓，說我音樂放
    太大聲，我有跟他說可以找警察來，他聽到我講警察他就不
    爽等語之情節，綜上以觀，被告坦認全部犯行，與告訴人及
    其代理人初步共識賠償內容，惟目前被告在監所之給付細節
    尚待雙方再詳談，顯見被告有悔改之意，亦有誠心賠償，兼
    衡被告坦承犯行之犯後態度、犯罪之動機、目的、手段、被
    害人所受損失及其提起刑事附帶民事訴訟事件，民事庭於12
    月會開庭，並考量被告於本院111年11月22日審判程序時供
    述：我是國中畢業之教育程度、家庭經濟狀況一般、在工地
    工作等一切情狀，爰量處如主文所示之刑，並諭知易科罰金
    之折算標準。
三、本件之供犯罪所用沒收，於全部或一部不能沒收或不宜執行
    沒收時，追徵其價額，與不沒收之理由，分述如下：
　㈠按供犯罪所用之物，屬於犯罪行為人者，得沒收之，於全部
    或一部不能沒收或不宜執行沒收時，追徵其價額，刑法第38
    條第2項前段、第4項定有明文。查，被告於警詢時供稱：我
    自己從我家拿棒球棍攻擊告訴人的左手部位等語明確，與其
    於本院111年8月3日訊問時之自白供述：「（對於檢察官起
    訴的犯罪事實，有無意見）我都承認犯罪，當天帶棒球棍的
    人是我跟另外一個人，....，我揮了蠻多下的，告訴人都是
    左側受傷，就是我打的友」等語情節大致相符【見本院111
    年度基簡字第566號卷第56至57頁】，足認被告毆打告訴人
    所用之棒球棍1支係被告所有供自己使用上開犯行之犯罪所
    用之物無訛，惟未扣案，且為遏止被告再犯，爰依上開規定
    宣告沒收之，並諭知於全部或一部不能沒收或不宜執行沒收
    時，追徵其價額。
　㈡至於共犯中之某人使用電擊棒前面的尖物刺告訴人之左手肘
    部位之受傷結果，業據告訴人廖佳文於110年12月3日警詢時
    指證述：「我是在110年11月18日晚上23時左右，我當時在
    家中用藍芽喇叭聽音樂，被一個自稱隔壁的鄰居說我音樂太
    大聲，要我不要放，我就和他說，你可以請警察協助這個問
    題，他就不爽並下樓了，大約經過20分不到，他就又來敲門
    ，我打開門，才知道他後面有大概6-7人，便一起打我，將
    我打至左側鷹嘴突粉碎性開放性骨折、左側遠端鎖骨骨折，
    過程大約10分鐘不到，打完就離去了」、「我有診斷證明書
    ，上面是寫側鷹嘴突粉碎性開放性骨折、左側遠端鎖骨骨折
    」、「（他們毆打你時，用何種方式毆打你？有無何用工具
    ？）有兩個使用棒球棍〈帶頭的〉，還有一個使用電擊棒前面
    的尖物刺的。是打我左手和左側鎖骨部位」等語之情節明確
    【見同上署111年度偵字第1726號卷，第13至15頁】，互核
    與其於111年3月21日偵訊時證述：我於110年11月18日23時1
    5分許，在我住處，遭被告打傷，被告住在對面三樓，說我
    音樂放太大聲，我有跟他說可以找警察來，他聽到我講警察
    他就不爽，5分鐘後，被告敲門，我打開門後，發現被告後
    面有7-8人，就衝到我家傷害我，其中2人持木棒，一人持電
    擊棒，被告持木棒，傷害過程持續約10分鐘，我受傷如同診
    斷證明書上所載：左側鷹嘴突粉碎性開放性骨折、左側遠端
    鎖骨骨折，110年11月19日我打電話報警，警察到場後幫我
    叫救護車，我就被送急診等語之證述情節大致相符【見同上
    署111年度偵字第1726號卷，第49至50頁】，亦有告訴人111
    年10月13日刑事陳報狀及附件：汐止國泰綜合醫院111年9月
    3日診斷證明書（廖佳文）、左手肘0.5公分撕裂傷合併左側
    鷹嘴突粉碎性開放性骨折、左側遠端鎖骨骨折、右耳1公分
    撕裂傷之彩色照片等在卷可徵【見本院111年度簡上字第81
    號卷，第33至39頁】。然查，未扣案之電擊棒等係何人所有
    並未明確，且無證據證明係被告所有供其犯罪之用，亦欠缺
    刑法上之重要性，並避免執行困難及爭議，爰無從併予諭知
    宣告沒收之，附此併敘。
參、原審判決撤銷之理由
一、原審判決以被告犯行罪證明確，予以論罪科刑，固非無見。
    惟查，原審判決書第1頁事實及理由欄一、㈡所載：【聲請簡
    易判決處刑書「犯罪事實」一倒數第3至5行所載「真實姓名
    年籍不詳之友人及綽號『阿宣』、『小一』、『阿哲』、『倫倫』則
    徒手毆擊廖佳文之身體」，更正為「其餘友人則在場助勢」
    】等語，與其第2頁論罪科刑欄㈠所載：【又被告就本案傷害
    犯行，與在場助勢之友人間具有犯意聯絡，均為共同正犯。
    】等語，互核與其第1頁主文欄所載：【謝侯緯犯傷害罪】
    ，三者互核比對勾稽以觀，顯徵原審判決認定共犯之事實、
    所載理由之共同正犯，與主文並未明載「共同」（謝侯緯共
    同犯傷害罪），實具有矛盾之可議處，此其一也。又依本院
    111年度簡上字第81號卷第37至39頁彩色照片所示之案發被
    告在醫院急診就醫時之左手肘部位之鮮明小洞紅斑傷口以觀
    ，足證告訴人於上開指訴：還有一個使用電擊棒前面的尖物
    刺的等語情節綦詳，亦有告訴人111年10月13日刑事陳報狀
    及附件：汐止國泰綜合醫院111年9月3日診斷證明書（廖佳
    文）、左手肘0.5公分撕裂傷合併左側鷹嘴突粉碎性開放性
    骨折、左側遠端鎖骨骨折、右耳1公分撕裂傷之彩色照片等
    在卷可徵，此部分核與事實相符，是原審判決此部分之未認
    定，亦有可議之處，此其二也。
二、綜上，檢察官上訴意旨指摘：原審判決對被告上開犯行選課
    最輕之罰金刑，尚有輕重失衡，並依告訴人具狀請求上訴等
    語，應有理由，且原審判決既有上開可議之處，自屬無可維
    持，應由本院將原審判決撤銷並改判如上所示。
據上論斷，應依刑事訴訟法第455條之1第1項、第3項、第369條
第1項前段、第364條、第299條第1項前段，判決如主文。
本案經檢察官陳淑玲聲請簡易判決處刑，檢察官劉星汝到庭執行
職務。
中　　華　　民　　國　　111 　年　　11　　月　　30　　日
                  刑事第三庭審判長法  官  簡志龍
                                  法  官  藍君宜
                                  法  官  施添寶
以上正本證明與原本無異。                                 
本件判決不得上訴。
中　　華　　民　　國　　111 　年　　11　　月　　30　　日
                                  書記官  陳怡文
附錄本案論罪科刑法條：
中華民國刑法第277條
傷害人之身體或健康者，處 5 年以下有期徒刑、拘役或 50 萬
元以下罰金。
犯前項之罪，因而致人於死者，處無期徒刑或 7 年以上有期徒
刑；致重傷者，處 3 年以上 10 年以下有期徒刑。

中華民國刑法第306條
無故侵入他人住宅、建築物或附連圍繞之土地或船艦者，處 1
年以下有期徒刑、拘役或 9 千元以下罰金。
無故隱匿其內，或受退去之要求而仍留滯者，亦同。